臺灣臺中地方法院刑事判決
111年度金訴字第370號
公  訴  人  臺灣臺中地方檢察署檢察官
被      告  白蹕齊



            劉宥呈


上列被告等因詐欺等案件，經檢察官提起公訴（110年度偵字第1
6551號、111年度偵字第6916號），被告於準備程序中就被訴事
實為有罪之陳述，經告以簡式審判之旨，並聽取意見後，本院合
議庭裁定由受命法官獨任進行簡式審判程序，判決如下：
    主    文
白蹕齊犯如附表二所示之罪，各處如附表二所示之刑及沒收。應
執行有期徒刑壹年參月。
劉宥呈犯如附表二所示之罪，各處如附表二所示之刑及沒收。應
執行有期徒刑壹年肆月。
    犯罪事實及理由
一、本件犯罪事實、證據及應適用法條，除補充、更正及說明以
    下部分外，其餘均引用起訴書之記載（如附件）：
　㈠白蹕齊、劉宥呈所屬詐欺集團不詳成員施用詐術之情形、匯
    款及提領時間、金額、地點等，詳如附表一所示。
　㈡被告李宇軒部分另行審結；被告白蹕齊就附表一編號4之部分
    ，業據檢察官撤回起訴(見本院卷第379至382頁)，自非本院
    審理範圍，附此敘明。
　㈢證據部分補充:指認犯罪嫌疑人紀錄表、被害人高紫綸報案資
    料、告訴人黃馨慧報案資料、告訴人陳盈臻報案資料、告訴
    人黃俊盛報案資料、被告白蹕齊、劉宥呈準備程序及審理程
    序之自白。
　㈣罪數部分更正為:被告白蹕齊就附表編號1至3、劉宥呈就附表
    編號1至4所示各次犯行，犯意各別，行為互殊，均應予分論
    併罰。
二、量刑審酌事由
  ㈠查洗錢防制法第16條第2項規定：「犯前二條之罪，在偵查或
    審判中自白者，減輕其刑」。而被告白蹕齊於偵查中及本院
    準備程序、審理時均自白一般洗錢犯行；被告劉宥呈於本院
    準備程序、審理時均自白一般洗錢犯行，依前開洗錢防制法
    第16條第2項之規定原均應減輕其刑，然被告白蹕齊、劉宥
    呈所犯一般洗錢罪係屬想像競合犯其中之輕罪，並從一重論
    處加重詐欺取財罪，故就上開部分減刑事由，應由本院於依
    刑法第57條規定量刑時一併審酌。
  ㈡爰審被告2人均正值青年，不思依循正途獲取所需，竟從事車
    手或收水工作，利用一般民眾欠缺法律專業知識而施以詐術
    ，以此等非法方法圖謀不法所得，分別詐取如附表一編號1
    至4所示之告訴人等之財物，觀念顯有偏差，所為殊值非難
    ；惟被告2人於於本院準備程序及審理時均能坦承犯行，然
    均未能與告訴人等和解，賠償其等所受損害之態度；兼衡被
    告白蹕齊自陳為高職肄業、入監前從事泥做工作，月收入新
    臺幣（下同）3萬元、經濟狀況勉持、無需要扶養之人之教
    育程度、家庭生活及經濟狀況（見本院卷第369頁）；被告
    劉宥呈自陳為高職肄業、目前從事輕隔間工作，月收入3至4
    萬元、經濟狀況良好、無需要扶養之人之教育程度、家庭生
    活及經濟狀況（見本院卷第369頁），暨被告2人本案之犯罪
    動機、手段、參與程度、擔任之角色、犯罪所獲利益、所生
    危害及前科素行等一切情狀，被告白蹕齊、劉宥呈分別量處
    如附表二主文欄所示之刑；復衡酌被告2人就上開所犯各罪
    ，犯罪時間為109年11月12日至20日間，均屬參與同一詐欺
    集團之詐欺取財犯行，犯罪時間均甚為密接，各次參與之角
    色、犯罪態樣、手段相似，所犯均為同一罪質之財產上犯罪
    ，責任非難重複之程度較高，及被告參與次數、各次參與情
    節、分得之報酬比例，各該告訴人、被害人所受財產損失等
    情況，及為避免責任非難過度評價，暨定應執行刑之限制加
    重原則，兼顧刑罰衡平要求之意旨，合併定其等應執行之刑
    如主文所示。
三、沒收部分
  ㈠按犯洗錢防制法第14條之罪，其所移轉、變更、掩飾、隱匿
    、收受、取得、持有、使用之財物或財產上利益，沒收之，
    同法第18條第1項定有明文。查本案被告2人所犯一般洗錢罪
    ，其移轉、掩飾之現金，固均為洗錢之標的，然其所收取之
    贓款，已交付其他詐欺集團成員，業據被告2人陳明在卷，
    該現金既已由其他詐欺集團成員拿取，而上繳予其他詐欺集
    團上游成員，且依卷存證據資料所示，無證據證明被告對於
    洗錢標的，現有支配占有，或實際管領，依法自無從對被告
    2人宣告沒收該等洗錢標的。
  ㈡按犯罪所得，屬於犯罪行為人者，沒收之。但有特別規定者 
    ，依其規定；前二項之沒收，於全部或一部不能沒收或不宜
     執行沒收時，追徵其價額，刑法第38條之1第1項、第3項分
    別定有明文。而最高法院往昔採連帶沒收共同正犯犯罪所得
    之相關見解，已不再援用或不再供參考，並改採共同正犯間
    之犯罪所得應就各人實際分受所得部分而為沒收。查被告白
    蹕齊就本案實際獲取之報酬為5,000元乙情，業經被告白蹕
    齊於偵查時陳述明確（見110偵16551卷第228頁）；另被告
    劉宥呈於警詢自陳搭載同案被告時會獲得1,000元至2,000元
    不等的報酬等語（見110偵16551卷第68至69頁），依罪證有
    疑利於被告原則，應從有利於被告之認定，足認被告劉宥呈
    有領得1,000元之報酬，核屬其等之犯罪所得，且均未扣案
    ，爰各依刑法第38條之1第1項前段、第3項之規定諭知沒收
    ，並於全部或一部不能沒收或不宜執行沒收時，追徵其價額
    。惟檢察官就此1,000元犯罪所得部分漏未聲請宣告沒收，
    應由法院職權宣告沒收，附此敘明。
據上論斷，應依刑事訴訟法第273條之1第1項、第299條第1項前
段、第310條之2、第454條第2項，判決如主文。
本案經檢察官李基彰提起公訴，檢察官陳隆翔到庭執行職務。
中　　華　　民　　國　　111 　年　　11　　月　　21　　日
                  刑事第五庭    法  官  陳僑舫
以上正本證明與原本無異。
如不服本判決應於收受判決後20日內向本院提出上訴書狀，並應
敘述具體理由；其未敘述上訴理由者，應於上訴期間屆滿後20日
內向本院補提理由書（均須按他造當事人之人數附繕本）「切勿
逕送上級法院」。
                                書記官  劉桉珍
中　　華　　民　　國　　111 　年　　11　　月　　21　　日
附錄論罪科刑法條
中華民國刑法第339條之4
洗錢防制法第14條

附表一：
編號 被害人  施用詐術之情形  匯款時間、金額（新臺幣）及匯入帳戶 提領時間、金額(新臺幣)及地點 1. 高紫綸 詐騙集團成員於109年11月7日，假冒係購物網站客服及中國信託銀行人員，撥打電話向高紫綸佯稱：其網路購物時，取貨之單據為廠商所有，須操作網路銀行轉帳取消訂單，否則會從其帳戶扣款云云，致高紫綸信以為真，因而陷於錯誤，乃依指示操作而匯款至指定帳戶（與本案帳戶相關之匯款詳右述）。 ⑴109年11月12日0時51分許，匯款29,970元 ⑵109年11月12日1時31分許，匯款29,990元 ⑴至⑵共計匯 款59,960元，均匯至黃泰霖所申設之中華郵政帳號00000000000000號帳戶。 ⑴109年11月12日1時39分許，提領20,000元(扣除手續費5元) ⑵109年11月12日1時40分許，提領20,000元(扣除手續費5元) ⑴、⑵均在臺中市○○區○○○○街00號全家超商真安店　     ⑶109年11月12日1時51分許，提領20,000元(扣除手續費5元) 在臺中市○○區○○路○段000號OK便利商店台中長安店     共計提領60,000元 2. 陳盈臻 (有提告) 詐騙集團成員於109年11月16日18時40分許，假冒係CAMA CAFE會計人員及國泰世華銀行人員，撥打電話向高紫綸佯稱：其先前於該咖啡店消費時，因疏失遭以經銷商刷卡而連續扣款10筆，需依指示操作網路銀行取消云云，致陳盈臻信以為真，因而陷於錯誤，乃依指示操作而匯款至指定帳戶（與本案帳戶相關之匯款詳右述）。 ⑴109年11月16日21時30分許，匯款29,986元 ⑵109年11月16日21時38分許，匯款29,980元 ⑴至⑵共計匯 款59,966元，均匯至陳毅哲所申設之中國信託帳號0000000000000號帳戶。　 ⑴109年11月16日21時37分至21時38分許，提領20,000元 ⑵109年11月16日21時37分至21時38分許，提領10,000元 ⑴、⑵均在臺中市○○區○○○街00號全家超商臺中金錢豹門市　     共計提領30,000元 3. 黃馨慧 (有提告) 詐騙集團成員於109年11月16日20時13分許，假冒係「路途行李」購物網站及郵局人員，撥打電話向黃馨慧佯稱：其於網路訂房時，因電腦發生錯誤，與批發商資料錯置，多刷了20筆訂單，需依指示操作ATM取消云云，致黃馨慧信以為真，因而陷於錯誤，乃依指示操作而匯款至指定帳戶（與本案帳戶相關之匯款詳右述）。 ⑴109年11月16日21時20分許，匯款29,987元 匯至陳毅哲所申設之中國信託帳號000000000000號帳戶。 ⑴109年11月16日21時24分許，提領30,000元 在臺中市○○區○○○道○段000號統一超商中川門市     共計提領30,000元 4. 黃俊盛 (有提告) 詐騙集團成員於109年11月18日至20日，假冒係嬌生嬰兒用品公司及中國信託銀行人員，撥打電話向黃俊盛佯稱：其先前於蝦皮網站購物時，因公司系統出錯，會多扣一筆款項，需依指示操作網路銀行避免遭扣款云云，致黃俊盛信以為真，因而陷於錯誤，乃依指示操作而匯款至指定帳戶（與本案帳戶相關之匯款詳右述）。 ⑴109年11月20日19時05分許，匯款49,989元 ⑵109年11月20日19時06分許，匯款49,989元 ⑶109年11月20日19時12分許，匯款23,018元 ⑴至⑶共計匯 122,996款元，均匯至李安心所申設之台灣銀行帳號000000000000號帳戶。　　 ⑴109年11月20日19時37分許，提領20,000元(扣除手續費5元) ⑵109年11月20日19時38分許，提領20,000元(扣除手續費5元) ⑶109年11月20日19時40分許，提領20,000元(扣除手續費5元) ⑴至⑶均在臺中市○○區○○○道○段000號國泰世華銀行中港分行     共計提領60,000元 

附表二
編號 犯罪事實 所犯之罪、所處之刑及沒收  1. 附表一編號1 白蹕齊三人以上共同犯詐欺取財罪，處有期徒刑壹年貳月。未扣案之犯罪所得新臺幣伍仟元沒收，於全部或一部不能沒收或不宜執行沒收時，追徵其價額。 劉宥呈三人以上共同犯詐欺取財罪，處有期徒刑壹年貳月。未扣案之犯罪所得新臺幣壹仟元沒收，於全部或一部不能沒收或不宜執行沒收時，追徵其價額。 2. 附表一編號2 白蹕齊三人以上共同犯詐欺取財罪，處有期徒刑壹年壹月。未扣案之犯罪所得新臺幣伍仟元沒收，於全部或一部不能沒收或不宜執行沒收時，追徵其價額。 劉宥呈三人以上共同犯詐欺取財罪，處有期徒刑壹年壹月。未扣案之犯罪所得新臺幣壹仟元沒收，於全部或一部不能沒收或不宜執行沒收時，追徵其價額。 3. 附表一編號3 白蹕齊三人以上共同犯詐欺取財罪，處有期徒刑壹年壹月。未扣案之犯罪所得新臺幣伍仟元沒收，於全部或一部不能沒收或不宜執行沒收時，追徵其價額。 劉宥呈三人以上共同犯詐欺取財罪，處有期徒刑壹年壹月。未扣案之犯罪所得新臺幣壹仟元沒收，於全部或一部不能沒收或不宜執行沒收時，追徵其價額。 4. 附表一編號4 劉宥呈三人以上共同犯詐欺取財罪，處有期徒刑壹年貳月。未扣案之犯罪所得新臺幣壹仟元沒收，於全部或一部不能沒收或不宜執行沒收時，追徵其價額。 


附件：
臺灣臺中地方檢察署檢察官起訴書
                                    110年度偵字第16551號
                                    111年度偵字第6916號
　　被　　　告　白蹕齊　男　21歲（民國00年0月00日生）
　　　　　　　　　　　　住○○市○○區○○路00號
                        (現另案於法務部○○○○○○○臺                         中分監執中)
　　　　　　　　　　　　國民身分證統一編號：Z000000000號
　　　　　　　　劉宥呈　男　20歲（民國00年00月00日生）
　　　　　　　　　　　　住○○市○○區鎮○路0段000巷0號
　　　　　　　　　　　　居臺中市○○區○○路0段000巷00號
　　　　　　　　　　　　國民身分證統一編號：Z000000000號
                李宇軒　男　21歲（民國00年0月00日生)
　　　　　　　　　　　　住○○市○區○○○街00○0號2樓
                        國民身分證統一編號：Z000000000號
上列被告等因詐欺等案件，已經偵查終結，認應提起公訴，茲將
犯罪事實及證據並所犯法條分敘如下：
　　　　犯罪事實
一、白蹕齊、劉宥呈、李宇軒分別於民國109年10月、11月間之
    某日，加入由不詳之人所發起、主持，三人以上，以實施詐
    術為手段，所組成具有持續性、牟利性之有結構性組織(白
    蹕齊、劉宥呈、李宇軒參與犯罪組織部分，均業據提起公訴
    ，均不在本件起訴範圍)，擔任車手，負責領取詐騙贓款。
    嗣白蹕齊、劉宥呈、李宇軒及其等所屬詐欺集團成員即共同
    基於意圖為自己不法所有而三人以上犯詐欺取財、一般洗錢
    之犯意聯絡，由其所屬詐騙集團成員，
㈠、假冒係購物網站客服及中國信託銀行人員，於109年11月7日
    ，撥打電話向高紫綸佯稱：其網路購物時，取貨之單據為廠
    商所有，需操作網路銀行轉帳取消訂單，否則會從其帳戶扣
    款等語，以此詐術，使高紫綸誤以為真而陷於錯誤，乃依指
    示操作，而於109年11月12日凌晨0時51分許、同日凌晨1時3
    1分許，分別匯款新臺幣(下同)2萬9970元、2萬9990元，至
    黃泰霖(另由警方調查中)所有郵局帳號00000000000000號帳
    戶內。再由李宇軒駕駛車牌號碼000-0000號自小客車搭載白
    蹕齊、劉宥呈，前往臺中市西屯區長安路附近，由白蹕齊以
    劉宥呈交付之上開黃泰霖帳戶金融卡，於109年11月12日凌
    晨1時39分至1時51分間，前往附近之同區中清西二街79號全
    家便利商店真安店，在該便利商店內之提款機，將高紫綸所
    匯之款項悉數領出，並將上開款項持往附近之大福公園，交
    付予其等所屬詐欺集團指派到場之不詳之人，而隱匿其等詐
    欺所得之本質、去向、所在。
㈡、假冒係「路途行李」購物網站及郵局人員，於109年11月16日
    20時13分許，撥打電話向黃馨慧佯稱：其於網路訂房時，因
    電腦發生錯誤，與批發商資料錯置，多刷了20筆訂單，需依
    指示操作ATM取消等語，以此詐術，使黃馨慧誤以為真而陷
    於錯誤，乃依指示前往ATM操作，而於同日21時20分許，匯
    款2萬9987元，至陳毅哲(另由警方調查中)所有中國信託帳
    號000000000000號帳戶內。
㈢、假冒係CAMA CAFE會計人員及國泰世華銀行人員，於109年11
    月16日18時40分許，撥打電話向陳盈臻佯稱：其先前於該咖
    啡店消費時，因疏失遭以經銷商刷卡而連續扣款10筆，需依
    指示操作網路銀行取消等語，以此詐術，使陳盈臻誤以為真
    而陷於錯誤，乃依指示操作，而於同日21時30分、21時38分
    許，分別匯款2萬9986元、2萬9980元，至陳毅哲所有上開帳
    戶內。再由李宇軒、白蹕齊、劉宥呈，一同搭乘車牌號碼00
    0-0000號自小客車，前往臺中市西屯區四川西一街附近停車
    場，由白蹕齊持上開陳毅哲帳戶金融卡，於同日晚上9時24
    分許、9時37分至9時38分許，前往附近之同區臺灣大道2段9
    38號統一超商中川店、同區四川一街26號全家便利商店金豹
    店，在上開便利商店內之提款機，自黃馨慧、陳盈臻匯入陳
    毅哲帳戶之款項中，分別領取3萬元、2萬元、1萬元，並將
    所領取之款項交付予在停車場等待李宇軒，再一同前往臺中
    市中區市府路附近，將該筆款項交付予其等所屬詐欺集團指
    派到場之不詳之人，而隱匿其等詐欺所得之本質、去向、所
    在。
㈣、假冒係嬌生嬰兒用品公司及中國信託銀行人員，於109年11月
    18日至20日，撥打電話向黃俊盛佯稱：其先前於蝦皮網站購
    物時，因公司系統出錯，會多扣一筆款項，需依指示操作網
    路銀行避免遭扣款等語，以此詐術，使黃俊盛誤以為真而陷
    於錯誤，乃依指示操作，而於同月20日19時5分、19時6分、
    19時12分許，分別匯款4萬9989元、4萬9989元、2萬3018元
    ，至李安心(另由警方調查中)所有台灣銀行帳號0000000000
    00號帳戶內。再由李宇軒、白蹕齊、劉宥呈，一同前往臺中
    市○○區○○○道0段000號國泰世華銀行附近，由白蹕齊持上開
    李安心帳戶金融卡，於同月20日19時37分至40分間，在上開
    銀行之提款機，自黃俊盛匯入李安心帳戶之款項中，分別領
    取2萬元、2萬元、2萬元，並將所領取之款項交付在附近等
    待之李宇軒，再一同前往臺中市中區市府路附近，將該筆款
    項交付予其等所屬詐欺集團指派到場之不詳之人，而隱匿其
    等詐欺所得之本質、去向、所在。白蹕齊、李宇軒本案中，
    並分別獲得5000元、6000元之報酬，嗣為警調閱相關監視錄
    影資料循線查獲。
二、案經黃馨慧、陳盈臻、黃俊盛訴由臺中市政府警察局第六分
    局報告及本署檢察官簽分偵辦。
　　　　證據並所犯法條
一、茲將本案證據臚列如下：
㈠、被告白蹕齊於警詢、偵訊之陳述及自白。
㈡、被告劉宥呈於警詢、偵訊之陳述。
㈢、被告李宇軒於偵訊之陳述及自白。
㈣、被害人高紫綸於警詢之陳述。
㈤、告訴人黃馨慧於警詢之陳述。
㈥、告訴人陳盈臻於警詢之陳述。
㈦、告訴人黃俊盛於警詢之陳述。
㈧、警員侯信宇之職務報告1份。
㈨、被害人高紫綸所提供之匯款證明及與詐騙集團之通話紀錄各1
    份。
㈩、告訴人陳盈臻所提供之匯款證明1份。
、告訴人黃俊盛所提供於蝦皮網站之消費紀錄、與詐騙集團之
    通聯紀錄及匯款證明1份。
、黃泰霖所有上開帳戶之往來明細1份。
、陳毅哲所有上開帳戶之往來明細1份。
、李安心所有上開帳戶之往來明細1份。
、被告白蹕齊歷次提款過程之監視錄影翻拍畫面1份。
二、論罪
㈠、所犯法條：
　　核被告白蹕齊、劉宥呈、李宇軒所為，均係犯刑法第339條
    之4第1項第2款之三人以上共同犯詐欺取財、洗錢防制法第1
    4條第1項之一般洗錢罪嫌。
㈡、共同正犯：
　　被告白蹕齊、劉宥呈、李宇軒3人，就上開犯罪事實，與渠
    等所屬之詐欺集團之其餘成員間，均有犯意聯絡及行為分擔
    ，均請依共同正犯論處。
㈢、罪數：
　　被告白蹕齊、劉宥呈、李宇軒就上開犯罪事實，各均係以一
    行為同時觸犯加重詐欺取財、一般洗錢罪，均為想像競合犯
    ，均請依刑法第55條前段之規定從重依加重詐欺取財罪處斷
    。被告白蹕齊、劉宥呈、李宇軒所犯上開4次加重詐欺取財
    犯行，各次犯行明顯、可分，各被害法益亦有所差異，具有
    獨立性，均請予分論併罰。
㈣、沒收：
    被告白蹕齊、李宇軒於本案之犯罪所得各5000元、6000元，
    均請依刑法第38條之1第1項及第3項之規定，宣告沒收或追
    徵其價額。
三、依刑事訴訟法第251條第1項提起公訴。
　　此　致
臺灣臺中地方法院
中　　華　　民　　國　 111　　年　　2 　　月　　22　　日
                              檢  察  官  李基彰
本件正本證明與原本無異
中　　華　　民　　國　 111　　年　　3 　　月　　2 　　日
                              書  記  官  林永宏
附錄本案所犯法條全文
刑法第339條之4
犯第 339 條詐欺罪而有下列情形之一者，處 1 年以上 7 年以
下有期徒刑，得併科 1 百萬元以下罰金：
一、冒用政府機關或公務員名義犯之。
二、三人以上共同犯之。
三、以廣播電視、電子通訊、網際網路或其他媒體等傳播工具，
    對公眾散布而犯之。
前項之未遂犯罰之。
洗錢防制法第14條
有第二條各款所列洗錢行為者，處 7 年以下有期徒刑，併科新
臺幣 5 百萬元以下罰金。
前項之未遂犯罰之。
前二項情形，不得科以超過其特定犯罪所定最重本刑之刑。